臺灣臺北地方法院民事判決　　　　　　　93年度婚字第1022號
原　　　告　乙○○
訴訟代理人　張立業律師
複代理人　　王世豪律師
　　　　　　趙佑全律師
被　　　告　甲○○
訴訟代理人　戴嘉慧律師
上列當事人間請求離婚事件，本院於94年4 月27日言詞辯論終結
，判決如下：
    主      文
准原告與被告離婚。
對於兩造所生未成年子女張孝凡（男，民國○○年○ 月○○日生，身
分證統一編號：Ｚ000000000號）權利義務之行使或負擔由被告任
之。但原告得於附表所示時間、地點與張孝凡會面交往。
原告自本案離婚判決確定之日起至民國104 年9 月10日止，按月
於每月10日給付扶養費新臺幣肆萬元予被告。如遲誤一期履行者
，其後之期間視為亦已到期。
訴訟費用由被告負擔。
本判決第三項得假執行。但於每期清償期屆至，原告如於執行標
的物拍定、變賣或物之交付前，以新臺幣肆萬元為被告預供擔保
，得免為假執行。
    事實及理由
壹、原告聲明求為判決：（一）請准原告與被告離婚。（二）
    兩造所生之子張孝凡權利義務之行使及負擔，由原告任之
    。並主張：
一、離婚部分：
（一）兩造於80年5月26日結婚，育有一子張孝凡，結婚之初婚姻
      生活尚稱和睦美滿，惟自原告任職之統一超商股份有限公
      司派遣原告至中國大陸開創食品、通路等相關事業後，被
      告以原告在大陸有包二奶為由，不斷藉故吵著要離婚。嗣
      兩造雖簽訂協議書，惟原告履約後，被告卻拒絕依離婚協
      議書之約定離婚登記，一再反覆變更離婚條件，嗣經兩次
      協議破裂。被告常對原告之父母為精神上之虐待，致令無
      法與被告共同生活，且兩造婚姻亦因此喪失婚姻應誠摯相
      愛之基礎，生有重大破綻而無回復之可能，故兩造間，確
      有難以維持婚姻之重大事由，且該事由之發生係可歸責於
      被告。爰依民法第1052條第1 項第4 款、第2 項規定，請
      求准予兩造離婚。
（二）兩造無法達成協議離婚：
    １、事實上原告在大陸並無所謂包二奶情事，純係被告無端
        臆測，無理取鬧，原告經數月溝通無效，無奈之餘只得
        於89 年11 月13日應被告之要求，與被告至其指定之黃
        惠芬律師處簽訂離婚協議書，條件完全照被告之要求，
        約定將原告所有臺北市○○路○ 段109 巷112 號3 樓房
        地過戶予被告，將被告名下統一企業股份有限公司股票
        出售，並將出售價金給予被告，且原告尚須按月給付被
        告50,000元。原告即依上開協議，於89年11月18日將上
        開房地辦妥贈與移轉登記予被告，且將股票之集保存摺
        及印鑑等交予被告自行出售並領取價款，惟被告竟以「
        原告每月只給付伊50,000 元 太少」、「原先簽訂之離
        婚協議書第二條約定原告須按月給付伊50,000元，若原
        告於辦妥離婚登記後即不給付，對伊沒有保障」等藉口
        ，要求變更原離婚協議書之內容。原告本無不同意，然
        被告竟將原告驅離原共同住所（即上開房屋），原告不
        得不遷至父母住所，往後被告即多次至該處所吵鬧不休
        ，甚至常常故意選在深更半夜的時間，往往驚動左鄰右
        舍及警察前來處理，令原告及父母顏面無光，愧對鄰居
        。
    ２、原告迫於無奈，只得於90年10月9 日與被告再至律師事
        務所請律師依原告意思重擬離婚協議書，被告隨即反悔
        ，聲稱由原告之父作保證，若將來原告之父過世後其所
        有繼承人均拋棄繼承，對伊仍無保障，竟又提出「原告
        須將原告之父名下之房屋設定抵押權予伊作擔保方可」
        之無理至極之要求，至此協議又告破裂。
（三）被告對於原告之父母為精神上之虐待，致令無法與被告共
      同生活：
    １、兩次協議破裂後，被告隨即恢復深夜至原告及父母住處
        騷擾，最嚴重的一次是在91年3月2日，被告自晚上11時
        至隔日凌晨3 時許，一直按門鈴，並腳踢原告父母住處
        之大門，且大聲叫囂。而原告之父張淦宏當時已高齡85
        歲，原告之母楊錦妹亦已高齡67歲，且為長期性之糖尿
        病與心臟病患者，無法承受被告如此之吵鬧，不但徹夜
        無法入眠，有時更會引發心臟病等緊急狀況，不得不依
        法向法院聲請保護令，獲本院核發91年度家護字第277
        號通常保護令，有效期間為1 年。
    ２、被告於上開保護令有效期間過後，又故態復萌，一再至
        原告父母之住處作精神上之騷擾，於93年8 月9 日深夜
        致原告之母因此心絞痛，因服藥無效，而於同年月11日
        住院治療，至同年月20日方出院。
    ３、詎被告又於93年8 月24日清晨5 點20分，至原告父母住
        處連續按了2 個小時門鈴，經報警處理後才離去。於當
        天中午12時許，被告又來連續按門鈴、腳踢大門，並大
        聲叫囂，原告之母又因此心絞痛，再度送醫院急救。
    ４、原告父母因此不得不依法再向法院聲請保護令，蒙本院
        二度核發93年暫家護字第210 號民事暫時保護令，並經
        臺灣高等法院駁回被告之抗告確定。
（四）兩造婚姻已因被告行為，喪失婚姻應誠摯相愛之基礎，生
      有重大破綻而無回復之可能：
    １、被告於93年9 月29日下午5 時許，至原告之工作場所大
        聲叫哮，為精神上之騷擾行為，引發同事側目，令原告
        深感難堪。再於當晚10時許，帶一不知名男子至原告住
        處，打傷原告，經原告依法向法院聲請保護令，蒙本院
        第三度核發93年度暫家護字第255 號暫時保護令在案。
    ２、被告為逼迫原告接受其離婚條件，前後對原告提出2 次
        刑事告訴，均經臺北地檢署為不起訴處分（92年度偵
        字第13221 號詐欺案件、93年度偵字第8758號偽造文書
        案件），足證兩造已情義斷絕，婚姻斷然無回復之希望
        。
二、未成年子女張孝凡權利義務之行使及負擔部分：
    原告職業正當，工作及收入穩定，居所穩定，居住條件佳，
    能為孩子提供良好、穩定之教養環境，且能為孩子提供正當
    之人格發展需要。然被告長期無業、無收入，經濟基礎、來
    源皆不穩定，則被告應如何為張孝凡提供良好之教養環境與
    充裕之生活條件？此外，被告強迫孩子至原告父母住處，再
    強迫小孩以自己名義，對自己之親爺爺聲請暫時保護令，此
    由孩子所述：「爺爺沒有打我」、「那是媽媽叫我去那邊找
    爸爸的」等語可資證實。如此有違倫常之教育思想，在在皆
    為孩子提供極為不良之反面示範。
貳、被告聲明求為判決：（一）原告之訴駁回。（二）兩造所生
    之子張孝凡權利義務之行使及負擔，由被告任之。（三）原
    告應按月於每月10日給付張孝凡之扶養費50,000元予被告，
    至104 年9 月為止。遲誤一期未付者，視為全部到期。並抗
    辯：
一、離婚部分：
（一）原告於結婚之初，任職於統一超商股份有限公司，月薪約
      30,000多元，原告已升任統一上海辛巴克咖啡公司之副總
      經理，年薪達2,000,000 多元。於88、89年原告調職大陸
      期間，被告全力支持其事業發展，而獨自一人在臺照顧年
      僅3 歲之幼子。未料，原告赴大陸一年左右，在上海差點
      鬧出仙人跳；並於某次返臺期間，先藉細故與被告爭執，
      再主動要求離婚，事隔2 日，被告於張孝凡翻玩原告赴大
      陸所攜皮箱時，意外發現皮箱內放置保險套及女性飾品等
      物，原告原本否認，爾後始坦承其於大陸確有認識其他女
      性，並再度要求離婚。兩造共同生活期間，原告屢以「雞
      蛋不要放在同一個籃子裏」為由，取用被告之錢財為其自
      己之各種運用，致被告名下一無所有，茲原告既主動要求
      離婚，自應賠償其前取去之被告之錢財及被告之精神損失
      。
（二）兩造於89年11月13日，於黃惠芬律師事務所簽訂離婚協議
      書，原告除書面承諾將臺北市○○路○ 段109 巷112 號3
      樓房地過戶返還予被告，並將其名下統一企業股份有限公
      司之股票（價值約200,000 元）賣出後將所得交被告，又
      每月給付被告50,000元之子女生活撫養及女方贍養費之外
      ，並口頭承諾將另行提供不動產擔保及另外處理對被告之
      債務問題。惟原告除將房地移轉過戶予被告外，並未履行
      其他承諾，且離婚協議書所定之辦理離婚登記之「90年元
      月8 日至元月11日之間」之期間，原告根本不在臺灣，致
      未為離婚登記。
（三）於89年11月13日，原告於家中桌上留下一表達歉意之字條
      後，即前往大陸，爾後返臺，縱身上持有家中鑰匙，亦未
      返家共同生活。原告謂被告將其驅離原共同居住之住所云
      云，並非事實。
（四）於90年10月9 日，原告為履行其之前所為之關於處理債務
      及提供擔保之承諾，委其律師擬訂一份新的「離婚協議書
      」，惟因原告無法提供不動產擔保而未能簽成。
（五）原告於90年11月13日，委託張立業律師以臺北中山郵局第
      2349號存證信函，通知被告應依89年11月13日簽訂之離婚
      協議書，於91年11月22日至臺北市文山區戶政事務所辦理
      離婚登記。被告依約前往，卻未見原告前來，此有證人蔡
      照盛可證。詎被告竟於同年月29日，對被告起訴請求返還
      上開不動產，經本院於92年4 月29日以90年訴字第6373號
      判決原告敗訴，現由高等法院審理中（92年上字第644 號
      ，股別：月股）。原告另於92年6 月3 日對被告起訴請求
      返還不當得利，主張關於上開房屋之銀行貸款、水電及瓦
      斯等費用係原告支付，應由被告負責返還。惟原告所提之
      證物，係先將其臺北銀行存摺記錄中90年3 月1 日關於被
      告匯款之「被告之姓名」、及90年11月7日關於被告胞弟
      李強華匯入款之「李強華之姓名」均予塗去後影印，再將
      變造後之存摺記錄呈送法院，意圖隱匿被告之支付事實，
      被告已對原告提起偽造文書告訴，該案目前發回續查中。
（六）原告於90年12月30日，親筆書寫離婚協議之草稿，並傳真
      予被告，承諾每月給付被告38,000元（其中10,000元為子
      女生活費，其餘為損害賠償），且願提供8,000,000 元本
      票作為保證，請被告找黃律師確認其內容，並相約次日見
      面。兩造於91年1月10日，至黃惠芬律師事務所，由黃律
      師依兩造之意思草擬離婚協議書，惟因原告就協議書第8
      條關於8,000,000 元懲罰性違約金部分有意見致未簽成。
（七）被告並未做出對不起原告之事，原告竟誣指被告有「親密
      之男性友人」，侮辱被告之人格！再者，被告未曾於93年
      8 月24日至原告父母住處腳踢大門並大聲叫囂，亦未於同
      年9 月29日至原告工作場所大聲咆哮，更未曾教唆他人打
      傷原告。此外，張孝凡因訴外人張淦宏（即張孝凡之祖父
      ）對其施以家庭暴力而為之民事保護令之聲請，前經張淦
      宏於法庭中保證不會對張孝凡有不當管教之後，業經撤回
      。
（八）原告因其外遇事由而主動提議離婚，再因未履行其承諾之
      條件致兩造未為離婚登記，且原告於90年11月29日對被告
      提起訴訟，則原告所謂難以維持婚姻之重大事由，應由原
      告一方負責，原告自無權請求離婚。
二、未成年子女張孝凡權利義務之行使及負擔部分：
（一）由被告擔任張孝凡之監護人，符合張孝凡之最佳利益：
      張孝凡自出生即由被告及被告之母親照顧，89年11月兩造
      分居後，仍由被告照顧及與被告共同生活。被告於生活上
      關心照顧張孝凡之身心健康、人格發展、學業進展、課外
      活動等大小事宜，而張孝凡在被告之悉心照顧下，於各方
      面亦均有優異之表現。且張孝凡亦表示「覺得媽媽對他很
      好，從小都是媽媽在照顧他」、「和外公、外婆、舅舅的
      感情很好」、「喜歡目前的生活狀況」。
（二）原告不適任張孝凡之監護人：
      原告於兩造共同生活期間，即未對兒子張孝凡盡照顧之責
      ，且於89年11月13日兩造分居後迄今，原告未曾主動打電
      話予張孝凡，亦未曾主動要求探視。關於張孝凡之生活教
      養事項，原告原則上均不予關心聞問。另於93年9 月25日
      張孝凡生日時，原告亦無任何關愛之表示，爾後張孝凡央
      求被告帶伊去找原告，被告不得已先攜子前往原告工作處
      所，被告均避不見面，數日後，被告再攜子前至原告之住
      處，亦未見原告，反而遭原告聲請保護令之對待。再者，
      依子女之意願，原告亦不適合擔任監護人。
三、扶養費之數額部分：
（一）按原告任職統一超商股份有限公司經營企劃部主管經理，
      其年收入自89年起已達2,000,000 元以上，原告向家扶基
      金會訪視人員稱其月薪約85,000元左右，及向本院陳報其
      年薪約1,700,000 至2,000,000 元，均隱匿不實。
（二）另被告畢業於銘傳商專商業文書科，自89年11月13 日 兩
      造分居後，為全心照顧幼子，及為處理與原告間多件訴訟
      事宜，無從外出工作，而無工作收入，此有被告之財政部
      臺北市國稅局92年度綜合所得稅各類所得資料清單可參。
（三）另原告於89年11月13日與被告簽訂之離婚協議書中已承諾
      每月給付50,000元至被告帳戶，足見每月50,000元之子女
      扶養費對原告而言並非沉重之負擔。實際上，原告自91年
      1 月起始按月匯款30,000元至被告帳戶，由此可見原告自
      認每月30,000元係為維持張孝凡生活之基本費用。綜合衡
      量上開一切情事，請命原告應給付每月50,000元之子女扶
      養費，至張孝凡20歲成年為止。
、經查下列事實：（一）兩造於80年5 月26日結婚，育有未成
    年子女張孝凡。（二）原告於88、89年間因工作而停留大陸
    ，嗣於89年11月間兩造因被告質疑原告在大陸有外遇而發生
    爭執，並於同年月13日分居，並簽訂離婚協議書，約定張孝
    凡由被告監護，原告同意每月給付被告及張孝凡50,000元，
    且將其所有之門牌號碼臺北市○○路○ 段109 巷112 號3 樓
    房地移轉予被告，並將原告所有之統一企業股份有限公司股
    票出售所得交予被告。被告於簽約後，即依約將上開房屋贈
    與移轉登記予被告，然兩造事後並未辦理離婚登記。（三）
    兩造復於90年10月9 日，再次簽訂離婚協議書，約定約定張
    孝凡由被告監護，原告同意每月給付被告月薪二分之一，日
    後如原告更換工作或無工作，原告仍應每月給付被告38,000
    元。事後兩造仍未辦理離婚登記。（四）被告以原告藉詞推
    薦統一證券投資信託股份有限公司基金，致被告匯款200,00
    0 元予原告，涉犯詐欺為由，提起刑事告訴，經臺灣臺北地
    方法院檢察署檢察官於92年12月10日以92年度偵字第13221
    號處分不起訴在案。（五）原告向被告請求返還原告代墊之
    銀行貸款、水電及瓦斯等費用，經被告以原告變造其存摺登
    錄明細，涉犯偽造文書為由，提起刑事告訴，經臺灣臺北地
    方法院檢察署檢察官於93年11月22日以93年度偵字第8758號
    偽造文書處分不起訴，嗣經臺灣高等法院檢察署發回續行偵
    查。（六）張孝凡向原告之父對本院聲請核發通常保護令，
    經本院以93年度家護字第428 號受理在案，嗣於94年1 月28
    日撤回聲請。復有兩造均不爭執之89年11月13日離婚協議書
    、土地登記謄本、建物登記謄本、90年10月9 日離婚協議書
    、臺灣臺北地方法院檢察署檢察官92年度偵字第13221 號不
    起訴處分書、臺灣臺北地方法院檢察署檢察官93年度偵字第
    8758號不起訴處分書、戶籍謄本、本院93年度家護字第428
    號案93年12月22日、94年1 月28日非訟事件筆錄、起訴狀、
    臺灣高等法院檢察署通知附卷可稽（見本院卷第8 至18、24
    至25、108 至110 、132 至134 、166 至175 、186 頁），
    自堪信為真實。
肆、得心證之理由：
（壹）離婚部分：
一、按有民法第1052條第1 項以外之重大事由，難以維持婚姻者
    ，夫妻之一方得請求離婚，但其事由應由夫妻之一方負責者
    ，僅他方得請求離婚，民法第1052條第2 項定有明文。是對
    於家庭生活之美滿幸福，有妨礙之情形，即得認其與此之所
    謂難以維持婚姻之重大事由相當（最高法院79年臺上字第10
    40號判決及86年度第2 次民事庭會議決議參照）。至於是否
    有難以維持婚姻之重大事由，其判斷標準為婚姻是否已發生
    破綻而無回復之希望，此不可僅由原告已喪失維持婚姻意欲
    之主觀面加以認定，而應依客觀的標準，即難以維持婚姻之
    事實，是否已達於倘處於同一境況，任何人均將喪失維持婚
    姻希望之程度以決之（最高法院87年度臺上字第1304號判決
    參照）。
二、查（一）被告先後於90年4 月30日凌晨1 時30分許、同年11
    月19日晚上10時30分許、同年月26日凌晨1 時許、同年月27
    日晚上9 時許、同年月28 日 凌晨零時30分許、同年12月12
    日晚上10時50分許、91年3 月2 日晚上11時許，常至原告與
    原告父母住處（臺北市○○路○ 段48巷3 弄16號9 樓）吵鬧
    ，甚至腳踢上開住處大門，驚動左鄰右舍，經大樓管理員多
    次勸導無效，亦曾報警處理，經原告父母向本院聲請核發保
    護令，經本院於91年9 月23 日 核發通常保護令在案（91年
    度家護字第277 號）。（二）被告於93年8 月9 日深夜再度
    到原告及原告父母住處一直按門鈴，腳踢住家大門，罹患高
    血壓、糖尿病之原告之母因此發生心絞痛現象，而至市立萬
    芳醫院住院治療，至同年20日出院。被告又於同年月24日清
    晨5 時20分許，再度前來連續按門鈴2 小時始離去，致原告
    之母又生心絞痛現象，於同日13時再度送醫院急救。經原告
    父母向本院聲請核發保護令，經本院於93年11月29日核發暫
    時保護令（93年暫家護字第21 0號），被告雖提出抗告，經
    臺灣高等法院於94年1 月14日以94年暫家護抗字第9 號裁定
    駁回抗告，並告確定在案。（三）被告於93年9 月29日下午
    5 時許至原告的工作場所（臺北市○○路8 號10樓）大聲叫
    囂，引起同事的側目，經原告向本院聲請核發保護令，經本
    院於94年2 月4 日核發暫時保護令（93年暫家護字第255 號
    ），經被告提出抗告，現由臺灣高等法院審理中。此有本院
    91年度家護字第277 號通常保護令、萬芳醫院93年8 月14日
    診斷證明書、萬芳醫院93年8 月24日診斷證明書、本院93年
    暫家護字第210 號暫時保護令、臺灣高等法院94年暫家護抗
    字第9 號裁定、本院93年暫家護字第255 號暫時保護令附卷
    可稽（見本院卷第19至23、27至28、102 至106 、261 至26
    2-3 頁），堪信為真實。
三、查關於兩造所簽訂之2 份離婚協議書，雖兩造均未能提出證
    據證明主動提議者為何人，惟益證兩造無意再共同維持婚姻
    關係。再者，兩造間有多件民刑事糾紛現正偵查或審理中，
    參以被告為與原告討論婚姻及子女相關事情，多次於凌晨、
    深夜時間，長按門鈴強要原告出面商談，不僅使原告及其鄰
    居深受困擾，且原告高齡父母亦因此備受驚嚇，甚而因心絞
    痛而送醫，實為一般人所難以忍受，兩造間之糾葛既已進入
    司法訴訟程序，被告即應依法循序解決其與原告間之糾紛，
    詎被告恣意於凌晨、深夜騷擾聲請人，足使原告及其家人不
    堪忍受，難認兩造能再繼續和諧、誠摯共同相處，被告無意
    與原告共同生活甚明，有違夫妻應共同生活、互信互賴之義
    務，兩造維持婚姻之基礎已不復存在，亦無復合之可能。客
    觀上依兩造目前狀況，任何人均將喪失維持婚姻之意欲，應
    認有難以維持婚姻之重大事由存在。至被告指摘原告於大陸
    與他女子發生外遇，惟此為原告所否認，而被告亦未能提出
    證據以實其說，難認被告所指為真。故兩造間難以維持婚姻
    之重大事由不應由原告負責。揆諸前揭規定，原告請求判決
    離婚，為有理由，應予准許。
四、原告本於民法第1052條第1 項第4 款及第2 項訴請離婚，其
    訴訟標的雖有數項，而僅有單一之聲明，本院認其中一項訴
    訟標的為有理由，即可為原告勝訴之判決，其他訴訟標的不
    再予審酌，併此敘明。
（貳）子女監護部分：
一、按夫妻離婚者，對於未成年子女權利義務之行使或負擔，依
    協議由一方或雙方共同任之，未為協議或協議不成者，法院
    得依夫妻之一方、主管機關、社會福利機構或其他利害關係
    人之請求或依職權酌定之；前項協議不利於子女者，法院得
    依主管機關、社會福利機構或其他利害關係人之請求或依職
    權為子女之利益改定之；行使、負擔權利義務之一方未盡保
    護教養之義務或對未成年子女有不利之情事者，他方、未成
    年子女、主管機關、社會福利機構或其他利害關係人得為子
    女之利益，請求法院改定之；前三項情形，法院得依請求或
    依職權，為子女之利益酌定權利義務行使負擔之內容及方法
    ，法院得依請求或依職權，為未行使或負擔權利義務之一方
    酌定其與未成年子女會面交往之方式及期間，但其會面交往
    有妨害子女之利益者，法院得依請求或依職權變更之，民法
    第1055條定有明文。又法院為民法第1055條裁判時，應依子
    女之最佳利益，審酌一切情狀，參考社工人員之訪視報告，
    尤應注意左列事項：1. 子 女之年齡、性別、人數及健康情
    形，2.子女之意願及人格發展之需要，3.父母之年齡、職業
    、品行、健康情形、經濟能力及生活狀況，4.父母保護教養
    子女之意願及態度，5.父母子女間或未成年子女與其他共同
    生活之人間之感情狀況，民法第1055之1 亦有明文。另非訟
    事件法第71條之4 第1 項規定，法院為審酌子女之最佳利益
    ，得徵詢主管機關或社會福利機構之意見或請其進行訪視，
    就民法第1055條之1 所定事項，為事實之調查，並提出調查
    報告及建議。
二、經本院囑託財團法人臺灣兒童暨家庭扶助基金會臺北市南區
    分事務所、臺北縣分事務所就本件酌定監護權乙事進行訪視
    ，並提出調查報告及建議。
（一）經臺北市南區分事務於94年3 月29日函覆如下（見本院卷
      第191 至195 頁）：
    (一)評估內容
    １、原告表示與未成年子女張孝凡的親子關係佳，與被告分
        居後，仍時常探視未成年子女張孝凡，帶未成年子女張
        孝凡出門。但社工員訪視時僅訪視原告1 人，並未訪視
        未成年子女張孝凡，故原告與未成年子女張孝凡在親子
        關係上，社工員並無法判斷。
    ２、支持系統及環境關係
    （１）支持系統
          原告與其父母同住，其兄長住在原告所近，往來頻繁
          ，皆能提供原告直接的協助，因此原告在支持系統有
          著不錯的表現。被告的一方支持系統因社工員無法訪
          視，故不得而知。
    （２）環境關係
          原告住所內部佈置舒適，空間寬敞，住家附近生活機
          能佳，能滿足家庭各種生活需求，原告在此處居住成
          長並無不妥，因此在環境關係上，原告有著不錯的表
          現。
    ３、親職能力及照顧可能性
        如同親子關係所提到，由於未訪視未成年子女張孝凡，
        所以在訪視中社工員並沒有辦法實際觀察原告的親職能
        力，但若真如原告描述的互動經驗，原告應具不錯的親
        職能力。至於照顧計畫方面，原告表示其父、母可提供
        些許協助，不過為了減輕原告父母之負擔，原告有請幫
        傭來協助照顧未成年子女張孝凡，因此在照顧計劃上，
        未成年子女張孝凡依原告的計劃可得到妥善的照料。
    (二)建議
      原告在支持系統、環境關係與照顧計劃上皆有不錯的表現
      ，不過社工員無法訪視未成年子女張孝凡，故原告在親子
      關係、親職能力上較無法展現。被告一方社工員亦無法前
      往訪視，故關於被告對於未成年子女張孝凡監護權的看法
      及意願，及被告在各項評估中的表現社工員無法得知。建
      議本院在了解原告與未成年子女張孝凡間的親子關係及被
      告在各項評估的表現後，以兒童的最佳利益為前提，為本
      案未成年子女張孝凡酌定最適合的監護人。
（二）經臺北縣分事務所於94年3 月31日函覆如下（見本院卷第
      213 至216頁）：
    １、被告目前雖然沒有工作收入，但娘家父母、大弟一直給
        予經濟協助，日後也願意繼續給予未成年子女張孝凡照
        顧及教養上的協助，被告之親友支持系統佳。
    ２、未成年子女張孝凡目前就讀國小2 年級，能明確表達個
        人之想法及被監護之意願，由於未成年子女張孝凡長期
        由被告照顧，自然與被告之關係較為親近，有關未成年
        子女張孝凡之意願應予之尊重。
    ３、被告陳述原告長期未負擔家計，有外遇、暴力及金錢借
        貸之行為，若被告所言屬實，則原告監護子女之能力，
        仍有待評估。
    ４、由於原告居所非本中心訪視轄區，故請本院再就原告、
        被告之實際生活狀況、經濟能力、個人品行及未來監護
        子女計劃，並參酌子女被監護意願及生活狀況等，審慎
        酌判此未成年子女張孝凡監護權。
三、查兩造於親子關係、親屬支持系統、經濟能力、身心健康等
    方面各有所長，皆能獨立照料張孝凡，惟審酌張孝凡自幼均
    由被告照顧，被告就張孝凡之學習、身體健康亦多方用心，
    其與之親子互動關係良好，對於張孝凡權利義務之行使及負
    擔宜由被告任之。至被告雖與原告及其家人長久以來糾紛不
    斷，惟不宜以此否定被告克盡人母之情，專以張孝凡之最佳
    利益著想，仍以由被告監護為適當。至被告於單獨監護期間
    ，倘恣意對張孝凡灌輸不當之觀念，原告自得再聲請法院改
    定監護權，附此敘明。
四、又會面交往乃基於親子關係所衍生之自然權利（外國立法例
    有稱之為訪問權者），因其不僅是為父母之權利，更為未成
    年子女之權利，而屬於親權之一環，應以子女之最佳利益為
    考量，同時會面交往之規定，使未取得未成年子女權利義務
    行使或負擔之一方，仍繼續與其子女接觸連繫，是會面交往
    之實施為繼續性之事實狀態。本院雖認為由被告行使負擔張
    孝凡之權利義務較為妥適，惟因父子天性，天下皆同，為免
    張孝凡由被告行使親權而將對原告感到陌生，甚至排斥，有
    剝奪原告父愛之虞，兼顧張孝凡人格之正常發展及滿足親子
    孺慕之情，爰依民法第1055條第5 項、非訟事件法第71條之
    6 第1 項規定，酌定原告得與張孝凡會面交往，以維繫其間
    之親情，其會面交往之時間、地點如附表所示，以符合未成
    年子女利益之本旨。
（）子女扶養費部分：
一、按直系血親相互間互負扶養之義務，民法第1114條定有明文
    。又法院依民法第1055條之規定，為酌定、改定或變更時，
    得命交付經認領之非婚生子女、未行使或負擔權利義務之一
    方與未成年子女會面交往之方式與期間、給付扶養費、交付
    身分證明文件或其他財物，或命為相當之處分，並得訂定必
    要事項（非訟事件法第71條之9 準用第71條之6 第1 項規定
    參照）。
二、查本院酌定張孝凡由被告單獨擔任之監護人，自得命原告給
    付扶養費至張孝凡成年為止。爰審酌原告現任職於統一超商
    股份有限公司，擔任經營企畫部主管經理，原告自陳年薪
    1,700,000 元至2 ,000,000 元 ，又原告91年度薪資所得共
    2,234,368 元，並有其他所得、股利所得、執行業務所得及
    利息所得，92年度薪資所得共2,278,291 元，並有其他所得
    、股利所得、執行業務所得及利息所得，此有原告簡歷、財
    產明細資料在卷足憑（見本院卷第189 、264 至269 頁）。
    而被告91年度薪資所得254,000 元，並有其他所得、股利所
    得及利息所得，92年僅有股利所得638 元及利息所得1,068
    元，此有被告92年度綜合所得稅各類所得資料清單、財產明
    細資料（見本院卷第244 、270 至273 頁）。是以兩造均有
    經濟基礎，應共同分擔張孝凡之扶養費用，惟原告之經濟實
    力遠優於被告，參以兩造於89年11月13日所簽訂之離婚協議
    書，約定張孝凡由被告監護，原告同意每月給付被告及張孝
    凡50,000元（見本院卷第8 頁），及兩造於90年10月9 日所
    簽訂之離婚協議書，約定約定張孝凡由被告監護，原告同意
    每月給付被告月薪二分之一，日後如原告更換工作或無工作
    ，原告仍應每月給付被告38,000元（見本院卷第15至16頁）
    ；另原告自91年1 月起按月給付30,000元予被告。佐以92年
    度臺北市每戶每月消費性支出914, 067元，平均每戶人數為
    3.37人，認原告應負擔之張孝凡扶養費為每月40,000元為宜
    。
三、另原告、被告係依民事訴訟法第572 條之1 規定於離婚訴訟
    時附帶依民法第1055條、非訟事件法第71條之6 規定請求定
    對於未成年子女張孝凡權利義務行使或負擔之內容與方法及
    扶養費用負擔方式，以兩造離婚為要件，本院自無從判命原
    告給付離婚前屬於家庭生活費範圍之子女扶養費予被告，是
    以依民法第1055條規定，應自兩造離婚判決確定時起給付未
    成年子女張孝凡之扶養費。爰判決命原告應自本案離婚判決
    確定時起至104 年9 月10日止，按月於每月10日給付被告關
    於張孝凡之扶養費40,000元，並依非訟事件法第71條之6 第
    2 項規定命原告告如遲誤一期履行者，其後之期間視為亦已
    到期。被告此部分請求，逾此範圍，為無理由。
伍、假執行之宣告：
    本判決第三項係命履行扶養義務之判決，但因起算點係自兩
    造離婚判決確定時，雖無民事訴訟法第389 條第1 項第2 款
    規定之適用，惟仍屬民事訴訟法第427 條第2 項第8 款所謂
    「其他定期給付涉訟」類型之情形，依同法第389 條第1 項
    第3 款規定，本院就被告此部分之請求為原告敗訴之判決，
    應依職權宣告假執行，並宣告原告得供擔保免為假執行。
陸、訴訟費用負擔之依據：民事訴訟法第78條。
中    華    民    國    94    年    5     月    27    日
                  家事法庭法  官  蔡惠如
以上正本係照原本作成。
如對本判決上訴，須於判決送達後20日之不變期間內，向本院
提出上訴狀。
中    華    民    國    94    年    5     月    27    日
                          書記官  王俊琇
附表：
一、於張孝凡年滿12歲前：
（一）原告於每週一至五，得於不影響張孝凡之生活作息情形下
      ，隨時與張孝凡會面交往。
（二）被告於每月第2 、4 個週六上午9 時，在兩造所約定之地
      點交付張孝凡予被告照顧，被告於翌日（即週日）晚間7
      時，在兩造所約定之地點送回張孝凡予原告。
（三）於張孝凡就學之學校放寒、暑假之期間，前半段期間由原
      告負責照顧張孝凡，後半段期間由被告負責照顧張孝凡。
      兩造應於寒、暑假開始前1 週內協調交付之具體時間、地
      點。
二、於張孝凡年滿12歲至年滿16歲期間：
    原告得與張孝凡會面交往之次數及時間同前。至張孝凡就學
    之學校放寒、暑假之期間，則應尊重張孝凡之意願，由張孝
    凡決定與兩造同住之期間。
三、於張孝凡年滿16歲後，應尊重張孝凡之意願決定與原告會面
    交往之期間及方式。